【裁判字號】    99,上易,1649
【裁判日期】    991102
【裁判案由】    詐欺
【裁判全文】
臺灣高等法院刑事判決                99年度上易字第1649號
上  訴  人  臺灣板橋地方法院檢察署檢察官
被      告  丁○○
選任辯護人  謝心味律師
被      告  辛○○
選任辯護人  蕭佳灶律師
被      告  甲○○
選任辯護人  陳英鳳律師
上列上訴人因被告等詐欺案件，不服臺灣板橋地方法院99年度易
字第31號，中華民國99年5月21日第一審判決（起訴案號：臺灣
板橋地方法院檢察署98年度調偵字第1741號），提起上訴，本院
判決如下：
    主  文
上訴駁回。
    理  由
一、本案經本院審理結果，認原審以檢察官所舉證據，均不足以
    證明被告丁○○、辛○○、甲○○3人有何施用詐術致告訴
    人己○○、丙○○、庚○○、戊○○○、乙○○（下稱告訴
    人5人）等人陷於錯誤而交付財物之情事，復查無其他積極
    證據足認被告3人有何詐欺取財之犯行，而為被告3人無罪之
    諭知，其認事採證，均無違誤，乃引用原判決之證據及理由
    （如附件）。
二、檢察官上訴意旨略以：(一)原審認證人即告訴人5人為被害人
    ，其陳述之證明力較一般證人薄弱，故其指證需無瑕可指，
    然其等之供述與證人即銷售人員楊艷菁之供述有違，而認告
    訴人之證詞不足採信。惟楊艷菁係甲○○之配偶，其身為「
    五福豪門」建案（下稱系爭建案）之銷售人員，除領有日薪
    新臺幣（下同）1,300元之薪水外，尚獲有銷售建案千分之2
    之報酬，此由楊艷菁之證詞可稽。若其向買主坦認建案之1
    樓大部分均為停車空間，甲○○恐無法順利轉賣購入之2間
    建物，受有將近3,000萬元之損失，故該建案銷售狀況之良
    窳與楊艷菁關係重大，其證詞本極有偏頗之虞。何以其1人
    證詞之證明力較5位告訴人可信？實難使人心服。(二)楊艷菁
    就其銷售系爭建案A棟部分（下稱系爭房屋）係由翰陽建設
    股份有限公司（下稱翰陽公司）給付報酬，其銷售所用之廣
    告及簽約書均由翰陽公司提供，足見丁○○即翰陽公司負責
    人與辛○○、甲○○具有共同犯意聯絡。又就一般人之視覺
    效果均著重於標題等醒目大字，容易忽略微小細節之缺點而
    言，告訴人被售屋廣告上「透天皇家別墅金店面」之反白標
    題所吸引，而未注意廣告所附之建物平面圖並不足怪。另原
    審認告訴人之房屋及土地契約書均有「房屋位置平面參考圖
    」、「停車場平面圖」作為附件，可看出1樓部分設有分隔
    牆，分隔牆內繪有停車空間圖示，可認告訴人無受詐欺。惟
    查告訴人為市井小民，並非均有交易前詳閱所有交易文件並
    加以理解之能力，且渠等與銷售人員接洽時房屋既已興建完
    畢，對渠等而言，焉有不看實體房屋而就書面資料之理。告
    訴人對於為何其印章蓋於1樓平面配置圖上，有證稱印章均
    交由銷售人員蓋用，對方並無逐一說明為何要蓋在哪些位置
    ，有證稱以為銷售人員蓋的就是自己買那一戶的位置，均已
    說明因為交易時印章交由銷售人員蓋用，故實際上並未理解
    1樓空間內含停車位之事實，且房屋交易簽約時因為需用印
    多處，多由仲介（即銷售）人員或土地代書代為用印，告訴
    人所述情形亦與交易常情相符。己○○、乙○○甚因不知自
    己所購房屋中包含停車位，尚另行購買停車位，己○○還購
    買2個車位。種種證據，均顯示告訴人因受被告等人之詐欺
    而買受係爭房屋，原審判決對明顯之客觀證據視而不見，復
    未說明為何不採有利告訴人證據之理由，即認定被告無罪，
    其判決不備理由，認定事實錯誤，至為明顯，請撤銷原判決
    ，另為適當之判決等語。
三、經查：
  (一)觀諸告訴人5人提出之系爭房屋銷售廣告及房屋、土地預定
    買賣契約影本（見偵查卷第6至72頁），除於銷售廣告正面
    中央位置印有「一Ｆ平面參考配置圖」，並於圖中以不同顏
    色（綠色）明顯區隔、標示出停車空間外，於房屋預訂買賣
    契約書第1條第3項「房屋面積」欄位下，已載明「本戶房屋
    面積共計約…坪（Ａ棟主建物含室內、停車場、屋突、騎樓
    等面積）。」等文字，且每份契約復均有「房屋位置平面參
    考圖」、「停車場平面圖」作為附件，在「一Ｆ平面參考配
    置圖」亦有同銷售廣告上所標示之停車空間至明。衡之告訴
    人購置系爭房屋之每戶交易價格為1,320萬元至1,680萬元不
    等，以國人平均年所得而言，價值顯然不低，對於此等高價
    位之房地產買賣交易，即使係從無購屋經驗之人，於購買前
    必會有仔細計算每坪單價及總價、注意評估房屋大小、格局
    、方位是否符合使用需求，及比較其他相類似建案等各種考
    量及計畫，遑論告訴人己○○、戊○○○、乙○○等人於本
    院已自承其等之前均有購屋經驗，此次並非第1次購買房屋
    等情（見本院卷第75頁反面），而上揭房屋銷售廣告、房屋
    及土地預定買賣契約既均已明白標示、記載系爭房屋1樓之
    停車位置及空間，告訴人等人實難諉為不知，是其等指稱：
    雖看過平面圖，但銷售小姐未介紹內容，只說1樓是店面，
    渠等未注意圖示之停車空間，只注意「金店面」、「在五福
    路上」等字樣而已云云，顯與常情相悖，殊難採信。且告訴
    人5人於原審亦供稱其等確實看過上開房屋銷售廣告等情（
    見原審卷第135、138反面、141、143反面、147頁），核與
    證人楊豔菁於原審證稱：賣屋時有解說銷售廣告上之平面圖
    ，均有對己○○等買受人告知Ａ棟1樓包含停車空間等情相
    符，益徵被告等人並無刻意隱瞞系爭房屋1樓含有停車空間
    之事實，自難認其等有何施用詐術致被害人陷於錯誤之可言
    。此部分待證事實既臻明瞭，檢察官循告訴人請求聲請對楊
    豔菁作測謊鑑定，核無必要。又檢察官雖另聲請傳喚羅玉鳳
    、蔡恆凱、林文良、曾怡佳、許朝鈞、陳素蓮、蔡錦茂，待
    證事實均為售屋小姐於告訴人看屋時說明1樓全部作為店面
    ，簽約時亦係由售屋小姐在買賣契約書及配置圖上蓋告訴人
    之印章等情。惟該等證人既均係陪同告訴人等人看屋、簽約
    之親友，已難期渠等證言無附和告訴人說詞之可能，況且，
    購置高額房地產顯與一般採購日常生活用品迥異，殊難想像
    買受人會無視於銷售平面圖上之明顯標示，亦未仔細核對書
    面契約之記載，僅聽信銷售人員之片面推銷之詞，即決定購
    買，已如上述，是告訴人之指述既違常情，核此部分亦無調
    查之必要。
  (二)綜上所述，本案既無證據證明被告3人有對告訴人5人施用詐
    術使渠等誤認系爭房屋1樓空間全部可作為店鋪使用而購買
    之行為，自難遽以詐欺取財罪相繩，此外，復查無其他事證
    足資證明被告3人有何檢察官所指之犯行，自應諭知被告3人
    無罪。原審據此諭知被告3人均無罪，於法並無不合，檢察
    官猶執前詞，上訴指摘原判決不當求予撤銷改判，為無理由
    ，應予駁回。
據上論斷，應依刑事訴訟法第368條、第373條，判決如主文。
本案經檢察官陳明光到庭執行職務。
中    華    民    國    99    年    11    月    2     日
                     刑事第五庭  審判長法  官  李英勇
                                       法  官  白光華
                                       法  官  崔玲琦
以上正本證明與原本無異。
不得上訴。
                                       書記官  馬佳瑩
中    華    民    國    99    年    11    月    3     日

司法院資訊處製作；財團法人民間司法改革基金會備份。
